【裁判字號】    92,台上,580
【裁判日期】    920213
【裁判案由】    走私
【裁判全文】
最高法院刑事判決                                九十二年度台上字第五八○號
    上訴人  台灣高等法院檢察署檢察官
    被  告  甲○○
右上訴人因被告走私案件，不服台灣高等法院中華民國九十一年十月二十九日第二審
判決（九十一年度上訴字第一二一五號，起訴案號：台灣板橋地方法院檢察署八十九
年度偵字第一四七八九號），提起上訴，本院判決如左：
    主  文
原判決撤銷，發回台灣高等法院。
    理  由
本件原判決以公訴意旨略稱：被告甲○○與劉木容（另案審理）基於共同意圖營利之
犯意聯絡，於民國八十八年三月間，共同出資自日本進口中國大陸地區產製之調製香
菇，由劉木容囑不詳年籍之「潘知機」向日本商祥和貿易有限公司（下稱祥和公司）
購買五百五十八箱（淨重八點六八噸）之調製香菇，並以被告提供之利禾實業有限公
司進口執照申報進口及裝運事宜，虛報來貨之產地為日本，而委託不知情之合祥報關
股份有限公司向基隆關稅局辦理報關。同年四月十八日，該批調製香菇由日本神戶港
運抵基隆港，經基隆關稅局於同月二十日查獲，完稅價格逾新台幣一百四十三萬元等
情。因認被告涉有懲治走私條例第二條第一項，刑法第二百十六條、第二百十五條等
罪嫌。經審理結果，認不能證明被告犯罪，爰維持第一審諭知無罪之判決，駁回檢察
官在第二審之上訴。固非無見。
惟查原判決以被告申報上開調製香菇進口時，曾檢附產地證明、日本商祥和公司之出
口證明、生產工廠設備照片、製造流程說明書等文件，證明該批調製香菇係在日本生
產加工，且由日本出口，並非轉口櫃；雖台北駐日經濟文化代表處派員調查結果，認
該批香菇係中國大陸地區產製，但祥和公司為求買賣順利成交，而隱瞞實情，非無可
能，因認被告所為不知情之辯解堪予採信，資為無罪判決之論據。惟經核卷存之進口
報單，上開調製香菇係八十八年四月十八日進口，同月十九日報關，而祥和公司出具
證明之日期則為「JUN.25, 1999」即八十八年六月二十五日（見法務部調查局航業海
員調查處調查卷），顯係進口查獲後所出具，且係被告於調查中始行提出，似非申報
進口時即已檢附該等文件，原判決之理由論敘，與卷內資料不盡相符，自有可議。又
卷內之照片係影本，僅顯示黑白墨跡，殊無法辨識為「生產工廠設備照片」；而所謂
之「產地證明」或「出口證明」亦僅影印半截不全之文件，尤無從明瞭其所載之內容
為何。原判決依憑該等照片及證明文件影本，遽信被告之辯解，亦嫌速斷。實情如何
？仍應詳查究明。上訴意旨指摘原判決違背法令，尚非全無理由，應認有撤銷發回更
審之原因。
據上論結，應依刑事訴訟法第三百九十七條、第四百零一條，判決如主文。
中      華      民      國    九十二    年      二      月     十三     日
                              最高法院刑事第四庭
                                  審判長法官  紀  俊  乾
                                        法官  黃  正  興
                                        法官  劉  介  民
                                        法官  陳  東  誥
                                        法官  孫  增  同
      右正本證明與原本無異
                                              書  記  官
中      華      民      國    九十二    年      二      月     十七     日


司法院資訊處製作；財團法人民間司法改革基金會備份。
